【裁判字號】    95,易,924
【裁判日期】    951009
【裁判案由】    贓物
【裁判全文】
臺灣桃園地方法院刑事判決               95年度易字第924號
公  訴  人  台灣桃園地方法院檢察署檢察官
被      告  丙○○
                    （現因另案於臺灣雲林監獄執行中，並寄
                    監於臺灣桃園監獄）
上列被告因贓物案件，經檢察官聲請簡易判決處刑（94年度偵字
第6388號），本院認不得以簡易判決處刑，改依通常程序，判決
如下：
    主  文
丙○○連續收受贓物，累犯，處有期徒刑柒月。
    事  實
一、丙○○曾因違反毒品危害防制條例案件，經本院以91年度訴
    字第1382號判決判處有期徒刑8 月，而於民國92年3 月22日
    確定，並於93年7 月11日縮刑期滿執行完畢。仍不知悔改，
    於93年12月16日中午12時許至同年月20日下午2 時10分許間
    之某日，明知甲○○在其位於桃園縣蘆竹鄉新興村新興67號
    租屋處，所交付丁○○附表編號一所示之證件，係甲○○於
    93年12月16日中午12時許，在桃園縣桃園市○○路○ 段700
    巷巷口自丁○○處搶奪而來之贓物，竟仍基於收受贓物之概
    括犯意，將之收受並藏放於上開租處客廳音響喇叭音箱上方
    ，擺放喇叭裝置凹槽內，其上再擺放喇叭1 枚，以掩人耳目
    ；復於93年12月20日下午2 時10分許至同年月23日凌晨1 時
    30分許間之某日，明知甲○○在其上開處所交付乙○○如附
    表編號二所示之證件，係甲○○於93年12月20日下午2 時10
    分許，在桃園縣桃園市○○路與力行路口，自乙○○處搶奪
    而來之贓物【甲○○所犯之搶奪案件，另經檢察官以94年度
    偵字第934 號起訴，並經本院於94年4 月21日以94年度訴字
    第567 號判決判處有期徒刑1 年確定】，竟承前開收受贓物
    之概括犯意，將之收受並與前揭丁○○之證件共同藏放於上
    開位置。嗣甲○○於93年12月23日凌晨1 時30分許，在桃園
    縣桃園市鎮○街27號欲伺機將自乙○○搶奪而來之仁寶牌XG
    66型之行動電話（序號：000000-00-000000-0）出售得利，
    為警當場查獲，經甲○○供出證件去向，於94年3 月25日持
    本院核發之94年度聲搜字第275 號搜索票，在丙○○上揭租
    屋處扣得附表編號一、二所示之證件，始悉上情。
二、案經桃園縣政府警察局桃園分局報請臺灣桃園地方法院檢察
    署檢察官聲請簡易判決處刑。
    理  由
壹、程序方面：
一、按被告以外之人於審判外之言詞或書面陳述，除法律有規定
    者外，不得作為證據；再按被告以外之人於檢察事務官、司
    法警察官或司法警察調查中所為之陳述，與審判中不符時，
    其先前之陳述具有較可信之特別情況，且為證明犯罪事實存
    否所必要者，得為證據；又按被告以外之人於偵查中向檢察
    官所為之陳述，除顯有不可信之情況者外，得為證據，刑事
    訴訟法第159 條第1 項、第159 條之2 、第159 條之1 第2
    項分別定有明文。經查，證人甲○○於本院審理中證稱：伊
    於警詢時，警員知道伊家人有施用毒品，且伊尚有一位小女
    兒，如果伊不為不利於被告之陳述，擔心警員會對伊家人不
    利，故於警詢中為不利被告之陳述云云（見本院95年9 月26
    日審判筆錄第17頁）。惟查，證人即承辦員警郭耀麟於本院
    審理中否認此部分之事實，證稱：伊不知悉證人甲○○之妻
    是否施用毒品，伊借提證人甲○○製作警詢筆錄之目的在於
    追查搶奪之贓物流向，並未恐嚇證人甲○○，並依照證人甲○○之陳述製作警詢筆錄，根據證人甲○○之供述，至被告
    位於桃園縣蘆竹鄉新興村新興67號之租屋處執行搜索等語（
    見本院上開審判筆錄第21頁、第22頁）。觀諸證人甲○○上
    開供述，並未具體指摘係何人以何種方式對伊進行恐嚇，且
    該部分之事實，亦據證人郭耀麟否認在卷，是證人甲○○上
    開供述，顯係任意指摘而無實據，應認證人甲○○於警詢中
    之陳述，係出於伊自由意識所為，具任意性；而證人甲○○
    警詢筆錄雖係審判外陳述，惟此部分之陳述與審判中不符，
    惟其警詢中之陳述具有特別可信之情況（詳如後述），是本
    院認證人甲○○於警詢中之證述具有證據能力。
二、本件認定事實所引用之本件卷內所有卷證資料（包含人證與
    文書證據、物證等證據），並無證據證明係公務員違背法定
    程序所取得，且辯護人於準備程序即陳明對檢察官所提出之
    證據方法之證據能力沒意見等語，並審判期日對本院提示之
    卷證亦陳明沒意見等語，且卷內之文書證據，亦無刑事訴訟
    法第159 條之4 之顯有不可信之情況與不得作為證據之情形
    。綜上，依刑事訴訟法第159 條至159 條之5 之規定，本件
    認定事實所引用之本件卷證所有證據（包含人證與文書證據
    、物證等證據），均有證據能力，合先敘明。
貳、實體方面：
一、訊據被告丙○○矢口否認有收受贓物之犯行，辯稱：證人甲○○至伊位於桃園縣蘆竹鄉新興村新興67號之租屋處時，伊
    並不在場，僅伊女友林月惠在家，伊女友林月惠當時遭通緝
    ，可能是伊女友取走云云。經查：
    (一)證人甲○○前於93年12月16日中午12時許，騎乘不詳車號
      之機車，行經桃園縣桃園市○○路○ 段700 巷巷口，意圖
      為自己不法之所有，搶奪被害人丁○○之皮包，其內有現
      金新臺幣（下同）55,000元，附表編號一所示之證件；嗣
      於93年12月20日下午2 時10分許，騎乘不詳車號之機車，
      行經桃園縣桃園市○○路與力行路口，見被害人乙○○騎
      乘機車行駛在前，即自後方慢慢駛近乙○○之機車，趁乙○○不備之際伸手搶奪乙○○置於機車腳踏板上之皮包，
      其內有現金8,000 元、行動電話1 支、項鍊1 條、髮夾1
      個及附表編號二之證件等情，業據證人甲○○證述在卷，
      並經證人即被害人丁○○、乙○○於警詢中證述明確，另
      經警持本院94年3 月25日核發之94年度聲搜字第275 號搜
      索票，在被告位於桃園縣蘆竹鄉新興村新興67號之租屋處
      查獲被害人丁○○、乙○○附表所示之證件，此有本院94
      年度聲搜字第275 號刑事卷及所附之搜索票、桃園縣政府
      警察局桃園分局搜索扣押筆錄、扣押物品目錄表按卷可查
      ，且有被害人丁○○、乙○○出具之贓物領據各1 紙附卷
      可稽，是此部分之事實堪以認定。
    (二)證人甲○○於警詢中證稱：伊經由朋友之介紹認識被告，
      被告引誘伊施用毒品海洛因，害伊無法自拔，並多次以0.
      9 公克海洛因4,500 元之代價出售予伊，倘伊沒錢購買，
      被告即慫恿伊搶奪，並將每次搶奪得來之財物交給被告，
      有一次伊曾將搶奪得來之55,000元交付被告，被告稱要將
      伊買毒品的錢從其中慢慢扣除等語（見偵查卷第15頁）；
      復於偵查中證稱：伊有搶奪被害人丁○○、乙○○之財物
      ，每次搶奪之後，伊就去被告位於桃園縣蘆竹鄉新興村新
      興67號租屋處，將其搶奪得來之財物交予被告換取毒品海
      洛因，兩次都是等語（見偵查卷第49頁）；又於偵查中證
      稱：伊將搶來的錢交給被告，由伊與被告各出一半的錢購
      買毒品，其他東西放在桌上，原本要丟，是被告女友將其
      拿走，因聽她說被通緝等語（見偵查卷第81頁）；嗣於本
      院調查中證稱：伊搶完物品後至被告上揭租處，當時被告
      及其女友林月惠（身分證字號：Ｚ000000000號）在家，伊
      直接進到屋內末端有擺放電視的房間，由被告女友進入招
      呼，伊並未將被害人丁○○、乙○○之證件交付被告，亦
      未交給被告之女友，可能是伊在翻東西的時候，被害人丁○○、乙○○之證件掉在該處，被被告之女友撿起來，因
      為當時只有被告女友進來招呼，後來被告也有進去等語（
      見本院95年度桃簡字第1059號刑事案件95年7 月10日訊問
      筆錄第5 頁）；末於本院審理中證稱：被告租處前面是一
      個客廳，中間有2 個房間，在後面的那一間房間改成客廳
      ，伊搶奪被害人丁○○、乙○○之後，即前往被告租處，
      在租處後面的那間房間查看搶奪的財物，被告當時可能在
      玩四色牌或在睡覺，由被告女友林月惠招呼伊，伊檢查財
      物時，將所搶奪得來之物品全部放在玻璃桌上，將錢取出
      ，其他物品均放回皮包之內，伊檢查時，被告女友林月惠
      有拿起來看，但伊確定有將放在桌上的東西都放回被害人
      的皮包內，嗣後將一位被害人的皮包丟到被告住處的河裡
      面，一位被害人的皮包燒掉，伊並未將被害人的證件拿到
      被告租處前面的客廳等語；嗣改稱：伊在翻東西時，被告
      女友林月惠在旁邊，伊不知道她有無拿證件，如果證件在
      被告租處出現，可能是被告女友林月惠拿去等語（見本院
      95年9 月26日審判筆錄第3 頁至第18頁）。
    (三)觀諸證人甲○○於警詢、偵查及本院歷次審理所為之證述
      ，前後不一，其證詞之憑信性已有可疑；再查，證人即桃
      園縣政府警察局桃園分局員警郭耀麟於本院審理中證稱：
      證人甲○○為警查獲搶奪犯行後，於94年1 月14日將證人
      甲○○自臺灣桃園看守所借提出來，欲追查贓物下落，證
      人甲○○告知被害人之證件均交給被告，嗣於同年3 月25
      日，依證人甲○○之供述，向本院聲請核發搜索票後，當
      日持本院核發之搜索票，至被告上揭租處執行搜索，在客
      廳音響喇叭裡面查獲附表所示之證件，被告租處前面是一
      個客廳，再進去第一間是被告臥室，第二間是被告弟弟陳
      木水之臥室，再後面就是廚房等語（見本院95年9 月26日
      審判筆錄第19頁至第27頁），證人郭耀麟就被告上揭租處
      位置之描述，與證人甲○○所述已有不一；被告先於本院
      調查中供稱：伊租處有一個客廳，二個房間，房子一進去
      就是客廳，伊和女友只有使用一個房間，另外一間是別人
      使用的，伊不知道是誰使用等語（見本院95年度桃簡字
      第1059號刑事案件95年5 月29日訊問筆錄第3 頁），惟嗣
      經證人甲○○於95年7 月10日本院訊問完畢後，改稱伊租
      處有2 個客廳等語（見該次訊問筆錄第5 頁），復於本院
      審理中再改稱：另一間房間係伊弟弟陳木水使用等語（見
      本院95年9 月26日審判筆錄第31頁），被告對於其租處房
      子隔局如何、同住之人為何人，焉有不知之理，被告配合
      當日證人之證述而為不同之供述之情，至為明顯，而證人
      郭耀麟對於被告上開租處隔局為一個客廳、二個房間之證
      言，核與被告於本院調查中初次供稱其租處之隔局為一個
      客廳、二個房間等語相符，應認證人郭耀麟於本院審理中
      之證述，係符真實，證人甲○○證稱，伊係在被告租處最
      後面的房間內翻尋搶奪得來之財物云云，非屬事實。
    (四)證人甲○○搶奪被害人財物之目的，在於購買第一級毒品
      海洛因以為施用一情，業據證人甲○○證述在卷；而證人
      甲○○所施用之第一級毒品海洛因，姑不論係向被告購買
      抑或與被告合資購買，證人甲○○搶奪被害人丁○○、乙○○之財物後，既隨即至被告租處，應認其欲以搶奪得來
      之財物換得海洛因供己施用，證人甲○○在被告租屋處時
      ，被告應係在場招呼，始合事理，是證人甲○○於偵查及
      本院審理中證稱，伊至被告租處時，被告並不在場云云，
      亦係迴護被告之詞，不足為採。末證人甲○○於警詢中證
      稱，伊曾將搶奪得手約55,000元交給被告等語，亦與證人
      丁○○於警詢中證稱：伊遭搶損失現金55,000元相符（見
      偵查卷第21頁），而證人甲○○於警詢中證稱，伊將搶奪
      得來之財物，包含附表所示之證件，均交給被告等語，亦
      與證人郭耀麟於本院審理中證述相符，綜合上情，應認證
      人甲○○於警詢中證稱，伊將被害人丁○○、乙○○如附
      表所示之證件，均交給被告等語，係屬事實，證人甲○○
      於偵查及本院歷次審理中所為之證述，顯係迴護被告所為
      之不實證述，難以採信。
    (五)末查，被害人丁○○、乙○○附表所示之證件，係在被告
      租處客廳音響喇叭音箱上方，擺放喇叭裝置凹槽內，經警
      將置放其上之喇叭取出後始查獲一情，業據被告供述在卷
      ，且經證人郭耀麟證述明確，是此部分之事實，堪以認定
      。觀諸被害人丁○○、乙○○之證件擺放位置，並非顯而
      易見之處，此處係經人精心藏放一情，至為明顯；而附表
      所示之證件多達11紙，已有相當之厚度，且自證人甲○○
      最後交付予被告起至為警查獲之日止，已逾3 個月，焉有
      人將之藏放在放喇叭裝置凹槽內，並再其上置放1 枚喇叭
      達3 月以上，而不為屋主即被告發覺？且被害人丁○○、
      乙○○之證件，既係證人甲○○交予被告，該租處亦係被
      告與其女友林月惠共同居住，則被害人丁○○、乙○○之
      證件，係被告自證人甲○○收受後，將之藏放上址一情，
      應屬真實，被告辯稱伊並未收受證人甲○○交付之證件云
      云，顯為卸責之詞，不足可採。
    (六)綜上，本件事證明確，被告犯行堪以認定，應依法論科。
二、刑法及刑法施行法部分條文業經於94年2 月2 日修正公布，
    並均於95年7 月1 日施行。按行為後法律有變更者，適用行
    為時之法律，但行為後之法律有利於行為人者，適用最有利
    於行為人之法律，現行刑法第2 條第1 項定有明文。修正後
    刑法第2 條第1 項之規定，係規範行為後法律變更所生新舊
    法律比較適用之準據法，於修正後刑法施行後，應適用修正
    後刑法第2 條第1 項規定之從舊從輕之原則為比較；修正後
    刑法第2 條第2 項，則為同條第1 項之特別規定，於修正後
    刑法施行後，關於非拘束人身自由之保安處分，應依修正後
    刑法第2 條第2 項之規定，適用裁判時之法律。又修正後刑
    法第35條，乃刑之重輕之法定次序與標準，應適用裁判時之
    修正後刑法第35條之規定。修正後刑法第2 條第1 項係採從
    舊從輕原則，適用最有利於行為人之法律。既曰法律，自較
    刑之範圍為廣；除法律有特別規定者（如修正後刑法第2 條
    第2 項非拘束人身自由之保安處分適用裁判時法，修正後刑
    法施行法第9 條之3 規定之情形），應依其規定；或事關執
    行之緩刑之宣告，或犯罪在刑法修正施行前，自首在刑法施
    行後之自首部分，或程序之規定（程序從新，如刑法第40條
    沒收宣告之程序規定），應適用裁判時之修正後刑法之規定
    外；依修正後刑法第2 條第1 項比較時，應就罪刑有關之共
    犯、未遂犯、連續犯、牽連犯、結合犯，以及累犯加重，自
    首減輕暨其他法定加減原因（如身分加減）與加減例等一切
    情形，綜其全部之結果而為比較後，整個之適用，不能割裂
    而分別適用有利益之條文。關於易科罰金之折算標準、易服
    勞役之折算標準及期限、罰金與死刑是否併予執行、多數有
    期徒刑定應執行之刑時之最高刑期之限制等之修正，事涉行
    為人易刑折算標準金額之多寡與期限之長短及定執行刑時能
    否就罰金刑併予執行或有期徒刑定應執行之刑時最高度之限
    制，亦均屬依修正後刑法第2 條第1 項所應比較適用法律之
    範圍。拘束人身自由之保安處分，並非屬修正後刑法第2 條
    第2 項規定應適用裁判時法之範圍，除有特別規定者外，亦
    屬應依修正後刑法第2 條第1 項比較適用之法律；從刑附屬
    於主刑，除法律有特別規定者外，依主刑所適用之法律（以
    上參考最高法院95年5 月23日刑事庭第8 次會議決議及最高
    法院24年上字第4634號、24年上字第5292號、27年上字第26
    15號判例）。經查，被告行為後，刑法業經修正，茲比較如
    下：
    (一)刑法第349 條第1 項贓物罪，法定刑得科銀元500 元以下
      罰金，據修正後刑法施行法增訂第1 條之1 ：「中華民國
      九十四年一月七日刑法修正施行後，刑法分則編所定罰金
      之貨幣單位為新台幣。九十四年一月七日刑法修正時，刑
      法分則編未修正之條文定有罰金者，自九十四年一月七日
      刑法修正施行後，就其所定數額提高為三十倍。但七十二
      年六月二十六日至九十四年一月七日新增或修正之條文，
      就其所定數額提高為三倍」及刑法第33條第5 款修正為：
      「主刑之種類如下：五、罰金：新台幣一千元以上，以百
      元計算之」等規定，是依修正後之法律，刑法第349 條第
      1 項贓物罪所得科處之罰金刑最高為新台幣15,000元、最
      低為新台幣1,000 元；然依被告行為時之刑罰法律，即罰
      金罰鍰提高標準條例第1 條前段規定得提高之倍數為二倍
      至十倍及刑法第33條第5 款規定之罰金最低額1 元計算，
      該罪之罰金刑最高為銀元5,000 元，最低額為銀元1 元，
      換算為新台幣，最高額雖與新法同為新台幣15,000元，然
      最低額僅為新台幣3 元。因此，比較上述修正前、後之刑
      罰法律，修正後之刑法並非較有利於被告。
    (二)刑法第56條有關「連續數行為而犯同一之罪名者，以一罪
      論，但得加重其刑至二分之一」之連續犯之規定，亦經修
      正刪除。亦即被告基於概括犯意所為之數行為，自95年7
      月1 日起已不再成立連續犯而得論以一罪，而應依具體行
      為之性質論罪。被告所為2 次收受贓物之犯罪行為，均發
      生於新法施行之前，其所為之各次行為，時間、地點、對
      象，各均獨立，但其時間緊接，所犯係構成要件相同之罪
      名，主觀上顯係基於概括犯意所為，為連續犯，依修正前
      刑法第56條規定，論以一罪，較依新法分論2 次收受贓物
      罪之結果，對被告較為有利。
    (三)刑法第47條累犯之規定，將「受有期徒刑之執行完畢，或
      受無期徒刑或有期徒刑一部之執行而赦免後，五年以內再
      犯有期徒刑以上之罪者，為累犯，加重本刑至二分之一。
      」，修正為：「受徒刑之執行完畢，或一部之執行而赦免
      後，五年以內故意再犯有期徒刑以上之罪者，為累犯，加
      重本刑至二分之一。第九十八條第二項關於因強制工作而
      免其刑之執行者，於受強制工作處分之執行完畢或一部之
      執行而免除後，五年以內故意再犯有期徒刑以上之罪者，
      以累犯論」，現行刑法雖將累犯之要件限縮至須「故意」
      再犯始有累犯之適用，惟本件被告所犯之刑法第349 條第
      1 項之罪係故意犯，修正後之規定並未較有利於被告。
    (四)綜上比較結果，95年7 月1 日修正施行後之刑法規定並未
      較有利於被告，揆諸前揭最高法院決議及修正後刑法第2
      條第1 項前段、後段規定之「從舊從輕」原則，自應全部
      適用被告行為時之法律，即修正前刑法之相關規定予以論
      處。
三、核被告所為，係犯刑法第349 條第1 項之收受贓物罪。被告
    先後2 次犯行，時間緊接，手段相同，觸犯構成要件相同之
    罪，顯係基於概括犯意所為，為連續犯，應依刑法第56條之
    規定，以一罪論，並加重其刑（聲請人於聲請簡易判決書漏
    未敘及，併此敘明）。另查被告曾有如事實欄所載之犯罪前
    科與執行紀錄，此有台灣高等法院被告全國前案紀錄表與台
    灣桃園地方法院檢察署刑案資料查註紀錄表各乙份存卷可按
    ，其於5 年以內再犯本件有期徒刑以上之罪，為累犯，應依
    刑法第47條之規定遞加重其刑。爰審酌被告犯罪後否認犯行
    ，飾詞狡辯，犯後態度不佳，顯無悔意，並參以被告犯罪之
    動機、目的、手段，被害人業已領回附表所示之證件，所受
    損害尚輕等一切情狀，量處如主文所示之刑，以資懲儆。
四、被告是否涉有轉讓或販賣第一級毒品海洛因之犯行，證人甲○○是否涉犯偽證罪等情，宜另由檢察官另行偵查辦理，附
    此敘明。
五、本件有刑事訴訟法第451 條之1 第4 項但書第4 款之情形，
    爰依同法第452 條規定，適用通常程序審理，附此敘明。
據上論斷，應依刑事訴訟法第452 條、第299 條第1 項前段，刑
法第2 條第1 項前段，95年7 月1 日修正施行前之刑法第56條、
第349 條第1 項、第47條，罰金罰鍰提高標準條例第1 條前段，
判決如主文。
本案經檢察官鍾雅蘭到庭執行職務
中    華    民    國    95    年    10    月    9     日
                  刑事第四庭  審判長法  官  黃斯偉
                                    法  官  蘇昭蓉
                                    法  官  陳心婷
上正本證明與原本無異。
如不服本判決，應於判決送達後10日內向本院提出上訴狀（應附
繕本），上訴於臺灣高等法院。
                                    書記官  陳青瑜
中    華    民    國    95    年    10    月    14    日
附表：
一、(一)丁○○之身分證1張。
    (二)丁○○之小型車駕駛執照1張。
    (三)丁○○之健保IC卡1張。
二、(一)乙○○之身分證1張。
    (二)乙○○之機車駕駛執照1張。
    (三)乙○○之小型車駕駛執照1張。
    (四)乙○○之健保IC卡1張。
    (五)乙○○之台新銀行現金卡（卡號：00000000000000號）1
      張。
    (六)乙○○之愛買卡1張。
    (七)乙○○之桃園信用合作社提款卡1張。
    (八)乙○○之郵局提款卡（卡號：00000000000000號）1張。
附錄本案論罪科刑法條全文
中華民國刑法第349 條
收受贓物者，處三年以下有期徒刑、拘役或五百元以下罰金。
搬運、寄藏、故買贓物或為牙保者，處五年以下有期徒刑、拘役
或科或併科一千元以下罰金。
因贓物變得之財物，以贓物論。


司法院資訊處製作；財團法人民間司法改革基金會備份。
